最高法院刑事判決　　　　　　　　　 111年度台上字第3896號
上　訴　人　李恩豪




上列上訴人因違反毒品危害防制條例案件，不服臺灣高等法院中
華民國111年 5月10日第二審判決（110年度上訴字第3332號，起
訴案號：臺灣新北地方檢察署109 年度偵緝字第3580號），提起
上訴，本院判決如下：
    主  文
上訴駁回。
    理  由
一、按刑事訴訟法第377 條規定，上訴於第三審法院，非以判決
    違背法令為理由，不得為之。是提起第三審上訴，應以原判
    決違背法令為理由，係屬法定要件。如果上訴理由書狀並未
    依據卷內訴訟資料，具體指摘原判決不適用何種法則或如何
    適用不當，或所指摘原判決違法情事，顯與法律規定得為第
    三審上訴理由之違法情形，不相適合時，均應認其上訴為違
    背法律上之程式，予以駁回。至於原判決究竟有無違法，與
    上訴是否以違法為理由，係屬二事。 
二、本件原判決認定上訴人李恩豪有如其事實欄所載之販賣第二
    級毒品安非他命犯行，因而撤銷第一審關於罪刑部分之判決
    ，改判仍論處上訴人犯販賣第二級毒品罪刑；並維持第一審
    關於沒收部分之判決，駁回上訴人就此部分在第二審之上訴
    ，已詳敘其憑以認定的證據及得心證之理由。對於上訴人於
    原審審理時所辯各節，何以均不足以採信，亦於理由內詳加
    指駁。核其所為論斷說明，俱有卷存證據資料可資覆按，從
    形式上觀察，尚無足以影響其判決結果之違背法令情事存在
    。
三、上訴意旨略以：
  ㈠上訴人與所謂購毒者即證人李致陞之朋友「賢哥」（或李致
    陞之老大「阿賢」）有網路星城遊戲幣之糾紛，李致陞才挾
    怨報復虛偽指稱其係向上訴人購買安非他命。此有上訴人於
    民國111年2月間，取得李致陞以Line通訊軟體聯繫上訴人，
    要求上訴人賠償新臺幣（下同）5,000 元與「賢哥」之新事
    證為憑。又李致陞是委請上訴人幫忙取得安非他命，上訴人
    並未經手，亦未從中獲利。上訴人於原審聲請傳喚李致陞調
    查釐清上情，應有調查之必要，原審未為調查，逕行判決，
    有應於審判期日調查之證據而未予調查之違法。
  ㈡李致陞雖指證其係向上訴人購買安非他命，惟其為獲減免其
    刑寬典，有虛偽陳述之危險性，必須有補強證據擔保其陳述
    之真實性，始得認定上訴人犯罪事實。而李致陞對於所指向
    上訴人購買安非他命時點相隔約3 個月後，為警查獲扣案之
    安非他命2 包來源，於警詢、偵查及第一審審理時，或稱是
    向上訴人購買，或稱是在工地向「阿泰」購買，或稱分別向
    上訴人、「阿泰」購買1 包等節，其前後所述並不一致，顯
    有重大瑕疵。又原判決所援引之Line對話截圖，與李致陞之
    證詞具有同一性，係屬累積證據，並非適格之補強證據。原
    判決單憑李致陞之片面不實指證，遽認上訴人有販賣安非他
    命犯行，有採證認事不符證據法則之違誤。
四、惟查：
  ㈠證據之取捨與事實之認定，均為事實審法院之職權，倘其採
    證認事並未違背證據法則，並已詳述其取捨證據及得心證之
    理由者，即不能任意指為違法而執為適法之第三審上訴理由
    。又所謂補強證據，係指證人之陳述本身以外，其他與待證
    事實具有相當程度關聯性之證據，且並非以證明犯罪構成要
    件之全部事實為必要，倘得以佐證供述人所陳述之犯罪事實
    非屬虛構，足資保障其所陳犯罪事實之真實性，即為已足。
    原判決依憑證人李致陞於檢察官訊問及第一審審理時之證述
    ，以及其理由欄貳之一所述李致陞與上訴人間Line對話截圖
    紀錄內容，而認定上訴人有其事實欄所載販賣安非他命之犯
    行（見原判決第3至6頁）。並說明：李致陞對於108年5月22
    日凌晨2時30分許，在新北市○○區○○街0號「萊爾富超商
    」，以1,500元向上訴人購買0.5公克安非他命之事實，先後
    所為證述內容並無歧異。至李致陞於108年8月27日14時10分
    許，為警查獲施用、持有安非他命犯行，其所述是否實在及
    有無經檢察官起訴及法院判刑，核與上訴人被訴於108年5月
    22日凌晨販賣安非他命犯行無涉，尚難執為上訴人有利之認
    定等旨。
    原判決所引用之Line截圖所載內容，為李致陞與上訴人間連
    續對話之紀錄內容，非僅係李致陞個人之陳述，自非與李致
    陞所為不利於上訴人之證詞屬於同一性之累積證據。而原判
    決以該Line截圖所載連續對話紀錄內容之文義，核與李致陞
    證述彼此間以「薑母鴨半隻1,500元」作為「安非他命0.5公
    克1,500 元」交易暗語等節相符，雙方就毒品交易種類、數
    量及金額等重要情節，既有明確對話，自足資為保障李致陞
    證述向上訴人購買安非他命等內容真實性之補強證據。
    原判決所為論敘說明，與論理法則、經驗法則尚屬無違，且
    此有關上訴人前揭犯罪事實之認定，係原審採證認事職權之
    適法行使，既無違反證據法則之情形，尚難任意指為違法。
    此部分上訴意旨，係置原判決明確之論述說明於不顧，徒憑
    己意，泛詞指摘：原判決採證認事違法云云，自非合法之第
    三審上訴理由。
  ㈡刑事訴訟法第379 條第10款規定，依該法應於審判期日調查
    之證據而未予調查者，其判決當然違背法令。此所謂應調查
    之證據，係指與待證事實有重要關係，在客觀上認為應行調
    查者而言。又證人已由法官合法訊問，且於訊問時予當事人
    詰問之機會，其陳述明確別無訊問之必要者，不得再行傳喚
    。刑事訴訟法第196條亦有明文規定。
    李致陞於檢察官訊問時具結作證，並於第一審審理時由上訴
    人之辯護人、檢察官進行交互詰問，就相關待證事實已證述
    明確（見偵字第32696號卷第28至29頁、第一審卷第129至13
    4 頁），已無訊問之必要，自不得再行傳喚。原審未再就此
    贅為無益之調查，已說明所憑理由，依上開說明，並無調查
    職責未盡之違誤可言。
    至於上訴意旨另指原審同意依上訴人聲請傳喚李致陞到庭與
    上訴人對質一節，稽之卷內資料，僅於111年1月20日進行準
    備程序時，受命法官諭知「至於是否傳喚證人李致陞到庭作
    證，俟合議庭評議後再行決定」（見原審卷第72頁），此部
    分上訴意旨所指容有誤會，附此敘明。
五、本件上訴意旨，係置原判決之論敘於不顧，徒為事實上之爭
    辯，並對原審採證認事之職權行使，以自己之說詞，任意指
    摘原判決違法，與首揭法定上訴要件不符。其上訴違背法律
    上之程式，應予駁回。
據上論結，應依刑事訴訟法第395條前段，判決如主文。
中    華    民    國   111    年    9     月    22    日
                  刑事第五庭審判長法  官  李  錦  樑  
                                  法  官  周  政  達  
                                  法  官  蘇  素  娥  
                                  法  官  劉  興  浪  
                                  法  官  林  婷  立  
本件正本證明與原本無異
                                  書記官
中    華    民    國   111    年    9     月    27    日